臺灣臺北地方法院交通事件裁定　　　　 94年度交聲字第104號
原處分機關　交通部公路總局新竹區監理所新竹市監理站
異議人 即
受處分 人　 甲○○
上列異議人即受處分人因違反道路交通管理處罰條例案件，對於
交通部公路總局新竹區監理所新竹市監理站94年3 月4 日竹監三
字第裁51-E00000000號及竹監三字第裁51-E00000000號違反道路
交通管理事件裁決處分，聲明異議，本院裁定如下：
    主  文
原處分均撤銷。
甲○○不罰。
    理  由
一、按法院受理有關交通案件，準用刑事訴訟法之規定，為道路
    交通管理處罰條例第89條定有明文。又認定受處分人違規之
    事實，應依證據認定之，無證據不得認定違規事實，為前述
    道路交通管理處罰條例第89條規定而準用刑事訴訟法第154
    條第2 項之規定。此外，最高法院40年臺上字第86號、30年
    上字第816 號判例迭闡釋：「事實之認定，應憑證據，如未
    能發現相當證據，或證據不足以證明，自不能以推測或擬制
    之方法，以為裁判基礎。」、「又認定不利於被告之事實，
    須依積極證據，苟積極證據不足為不利於被告事實之認定時
    ，即應為有利於被告之認定，更不必有何有利之證據。」等
    意旨。
二、本件原處分機關處分意旨略以：異議人即受處分人甲○○所
    有之車牌號碼ＳＫ５—７３２號輕型機車，於民國93年12月
    13日19時3分許，行經新竹市○○路○段690號前時，有機車
    行駛在快車道之機車不在規定車道行使之違規行為，經執勤
    員警發覺鳴笛攔檢時，騎乘異議人所有上述機車之人竟有拒
    絕停車接受稽查及在南下方向之道路上蛇行加速逃逸之違規
    行為，為執勤員警填單逕行舉發上開違規行為，嗣異議人於
    應到案日期前向原處分機關提出申訴，經原處分機關函請舉
    發單位即新竹市警察局第三分局調查結果，仍認異議人所有
    之前開車輛有前述違規行為，原處分機關乃以有不在規定車
    道行使及拒絕停車接受稽查而逃逸之違規行為，依道路交通
    管理處罰條例第45條第1 項第13款、第60條第1 項之規定，
    裁處罰鍰新臺幣3,600 元；及以有在道路上蛇行之違規行為
    ，依道路交通管理處罰條例第43條第1 項第1 款、第4 項之
    規定，裁處罰鍰新臺幣12,000元，並吊扣汽車牌照3 個月。
三、聲明異議意旨略以：舉發當日，異議人之太太蔣淑慧確有騎
    乘上揭機車行經舉發地點，惟並無任何違規情事，而且1 部
    ５０ＣＣ的機車怎麼會有蛇行之嚴重情況。而且警方開單之
    地點在派出所前，這和一般經驗警方設置攔檢處不會係在派
    出所前之經驗不符，本案為逕行舉發，然並無證據，原處分
    確有不妥，爰聲明異議，請准將原裁決處分撤銷等語。
四、經查：本件舉發警員即證人羅平松雖於本院調查時到庭說明
    舉發當時之情形而結證稱：本件舉發當時係與警員曾群惠於
    朝山派出所前之道路上共同執行交通稽查勤務，當時看見這
    部機車上面有二個人，一男一女，男子騎車，他騎乘上述機
    車之車速疑似過快，所以我上前鳴笛攔停，拿指揮棒指揮他
    停在道路旁要加以勸導，可是機車騎士就往內側車道騎，我
    怕發生車禍，就把還沒有到我前面的汽車攔下，機車就行駛
    在內側車道經過我前面，經過我之後，就騎到中間車道，然
    後又騎往內側車道，之後又從內側車道騎到外側車道，而以
    這種蛇行方式逃逸等語在卷，並經異議人所不否認其所有之
    前述車牌號碼ＳＫ５—７３２號輕型機車確由其太太蔣淑慧
    於93年12月13日19時3 分許騎乘行經新竹市○○路○ 段690
    號前之事實，惟經本院傳喚證人即當時執勤警員曾群惠到庭
    說明，其具結後證稱：（當天你有無看到這輛機車？）沒有
    印象。（當天羅平松舉發這輛機車違規的時候，你知不知道
    他有到中間車道去攔下這輛車？）當天沒有印象他有這樣的
    行為，因為已經事隔半年，我記不起來，而且有時我正在執
    行告發中，也沒注意他。我常和羅平松值勤，他常常開這種
    攔檢不停逕行逃逸的違規單等語，是以已無從自證人曾群惠
    之證詞得到異議人所有上揭機車確有前述違規行為之心證。
    而證人蔣淑慧於本院調查時到庭，不拒絕作證，且在以具結
    擔保其證言之正確性及負擔偽證罪之刑事責任之心理狀態下
    證述：當天我騎機車到火車站載郭文玲小姐，因為郭文玲心
    情不好，我帶她到處晃一晃，騎乘機車時的時速都沒有超過
    50公里，當時都是行駛在慢車道，沒有發現有警察穿著反光
    背心在執勤，也沒有看到有警員出來攔我的車等語，經核與
    當日乘坐上述機車並經證人蔣淑慧搭載之證人郭文玲於本院
    調查時到庭具結後所證述：那天我因為心情不好，所以自己
    搭火車來找蔣淑慧，當時時間快天黑，我到了車站後，就打
    電話給蔣淑慧，她就騎車來載我，後來就沿中華路一直走，
    沒有目的，我們就是說說話，然後蔣淑慧就載我回去店裡。
    沒有印象從蔣淑慧載到我之後到後來她載我回去店裡之整個
    過程中，有看到警員在值勤，當天蔣淑慧都是騎最旁邊車道
    等語之情節相符，而證人蔣淑慧及郭文玲二人均為女性之成
    年人，渠等確有由證人蔣淑慧騎乘上揭機車，搭載證人郭文
    玲行經舉發地點等情，已如前述，然卻與新竹市警察局第三
    分局於94年1 月18日所發竹市警三分六字第0940000341號函
    文所述：上揭車輛男駕駛者後載一女，均為年輕人等內容，
    及證人羅平松於本院調查時所證述：機車上面一男一女，應
    該是男生騎車等語，完全不符，是以異議人所有之前述機車
    是否確於前揭違規當日有上揭違規行為，並為警員鳴笛及以
    指揮棒攔停，卻拒絕停車接受稽查而以蛇行方式迅速逃逸，
    已非無疑。況且，證人蔣淑慧於舉發當時已屬40餘歲之人，
    尚與血氣方剛之青少年有別，謂其會騎乘５０ＣＣ輕型，搭
    載女子，在天色昏暗之際，以左右變換車道之方式蛇行，並
    加速逃逸，尚屬殊難想像。而依證人羅平松所證述：當時夜
    色昏暗，該輕型機車以時速50至60公里之速度行駛，在行經
    我前面時，還加速以左右變換車道之蛇行方式行駛逃逸等情
    事，舉發員警欲在昏暗之燈光下，辨認1 部左右蛇行行駛之
    機車之車牌號碼已屬難事，因之發生誤認之情形自非不可想
    像。本件違規情節除證人羅平松一人所為前揭具有重大瑕疵
    之證述內容外，並查無其他積極證據諸如現場照片或其他人
    證等足資證明異議人所有之前揭機車確曾於上開時、地有前
    述違反道路交通管理處罰條例之情事，揆諸上開法條規定及
    判例意旨，自應為有利於異議人之認定。從而，原處分機關
    逕依道路交通管理處罰條例第45條第1 項第13款、第60條第
    1 項之規定，裁處罰鍰新臺幣3,600 元；及依道路交通管理
    處罰條例第43條第1 項第1 款、同條第4 項之規定，裁處罰
    鍰新臺幣12,000元，並吊扣汽車牌照3 個月，尚有未洽，應
    認本件異議為有理由，爰撤銷原處分，並另為異議人均不罰
    之諭知。
據上論斷，應依道路交通案件處理辦法第20條，裁定如主文。
中　　華　　民　　國　　94　　年　　8 　　月　　31　　日
                  交通法庭    法  官  楊惠芬
以上正本證明與原本無異。
如不服本裁定，應於裁定送達後5日內向本院提出抗告狀。
中　　華　　民　　國　　94　　年　　9 　　月　　2 　　日
                              書記官  汪淑菁
